【裁判字號】    97,裁,5414
【裁判日期】    971225
【裁判案由】    考試
【裁判全文】
最  高  行  政  法  院  裁  定
                                      97年度裁字第5414號
上  訴  人  甲○○
被 上訴 人  考選部
代  表  人  乙○○
上列當事人間考試事件，上訴人對於中華民國97年7月31日臺北
高等行政法院96年度訴字第3623號判決，提起上訴，本院裁定如
下：
    主  文
上訴駁回。
上訴審訴訟費用由上訴人負擔。
    理  由
一、按對於高等行政法院判決之上訴，非以其違背法令為理由，
    不得為之，行政訴訟法第242條定有明文。依同法第243條第
    1項規定，判決不適用法規或適用不當者，為違背法令；而
    判決有同條第2項所列各款情形之一者，為當然違背法令。
    是當事人對於高等行政法院判決上訴，如依行政訴訟法第24
    3條第1項規定，以高等行政法院判決有不適用法規或適用不
    當為理由時，其上訴狀或理由書應有具體之指摘，並揭示該
    法規之條項或其內容；若係成文法以外之法則，應揭示該法
    則之旨趣；倘為司法院解釋或本院之判例，則應揭示該判解
    之字號或其內容。如以行政訴訟法第243條第2項所列各款情
    形為理由時，其上訴狀或理由書，應揭示合於該條項各款之
    事實。上訴狀或理由書如未依此項方法表明，或其所表明者
    與上開法條規定不合時，即難認為已對高等行政法院判決之
    違背法令有具體之指摘，其上訴自難認為合法。
二、本件上訴人對於高等行政法院判決上訴，係略以：原審認為
    「科別及格制之精神」為在於3年為全部應試科目及格之時
    限，即「因應專技人員執業領域之需要，一則允許應考人員
    有充分時間充實專業知識，一則考量社會環境變遷快速，自
    應以母法所規定之3年為全部應試科目及格之時限。」、「
    倘若執行程序拖延全部科目及格之時限，自非法之所許，而
    應予防免，避免脫法而產生不公平現象」、「是故，倘應考
    人第1年應試結果有部分科目及格，而於未來3年內均容許其
    同時以曾經應試部分及格之舊案身分，及從未應試或從未有
    任何科目及格之新案身分應考，此新案應考之身分即可能變
    相延展全部科目及格之期限。」云云等語。顯與專門職業及
    技術人員考試法第19條立法理由與說明及修正條文對造表之
    說明不同，為恣意之解釋，原判決有不適用法規或適用不當
    之違背法令。縱令如原審所指：考試應試須知第8頁載明「
    建築師考試應考人不得重複報考新、舊案」，由切結書之程
    序確認應考人之真意，俾以順利辦理考試程序，並保障應考
    人之權益，並未違反科別及格制之精，或對應考人增加法律
    所無之限制。」但倘此為「應考資格」之限制時，被上訴人
    僅只要在建築師考試規則第5條明定即可，何須藉由「切結
    書」來變相為法律未授權允許之項目及內容。且對應考人在
    不管是新、舊案應考，應考人都須在新或舊案之其一者於3
    年內各科皆及格，始可通過，新、舊案之成績計算為各自計
    算，並非將新、舊案成績混合計算，對應考人而言新、舊准
    予應考與純粹為「及格方式」之選擇的「科別及格制」無涉
    ，更遑論有無違反「科別及格制」之精神，原審此論證，顯
    已對應考人增加法律所無之限制，亦即違反論理及經驗法則
    而有判決違背法令。故原判決顯有判決不適用法規或適用不
    當之違背法令等語，為其理由。
三、本件上訴人對於高等行政法院判決上訴，雖以該判決違反論
    理及經驗法則而有判決不適用法規或適用不當之違法為由，
    惟核其上訴理由狀所載內容，無非重述其在原審業經主張而
    為原判決不採之陳詞，就原審取捨證據、認定事實之職權行
    使，指摘其違背依職權調查證據，而非具體說明其有何不適
    用法規或適用法規不當之情形，並揭示該法規之條項或其內
    容，及合於行政訴訟法第243條第2項所列各款之事實，難認
    對該判決之如何違背法令已有具體之指摘。是依首揭說明，
    應認其上訴為不合法。
四、據上論結，本件上訴為不合法。依行政訴訟法第249條第1項
    前段、第104條、民事訴訟法第95條、第78條，裁定如主文
    。
中    華    民    國    97    年    12    月    25    日
                    最高行政法院第六庭
                        審判長法官  吳  明  鴻
                              法官  廖  宏  明
                              法官  林  茂  權
                              法官  侯  東  昇
                              法官  黃  秋  鴻
以  上  正  本  證  明  與  原  本  無  異
中    華    民    國    97    年    12    月    26    日
                              書記官  王  福  瀛


司法院資訊處製作；財團法人民間司法改革基金會備份。
